【裁判字號】    98,再易,38
【裁判日期】    980706
【裁判案由】    強制遷離等
【裁判全文】
臺灣高等法院臺中分院民事裁定  98年度再易字第38號
再審原告    甲○○
訴訟代理人  王一翰律師
再審被告    亞洲生活廣場管理委員會
法定代理人  乙○○
上列當事人間請求強制遷離等事件，再審原告對於中華民國98年
4月14日本院97年度上易字第448號確定判決提起再審之訴，本院
裁定如下：
    主  文
再審之訴駁回。
再審訴訟費用由再審原告負擔。
    事實及理由
一、本件再審聲明：(一)原確定判決廢棄。(二)再審被告於前訴訟程
    序之第一審之訴駁回。
二、再審理由略以：
  (一)查原確定判決命再審原告應出讓系爭建物之區分所有權，無
    非係以再審被告提出之民國95年9月11日區分所有權人會議
    簽到簿、會議記錄為憑，認再審被告該次會議之召開及決議
    為合法，並以之為本件判決基礎。然經再審原告於98年5月
    25日調閱系爭建物全戶建物謄本，與前開會議出席人數暨區
    分所有權比例計算表對照後，發現其間竟有以下不相符之處
    ：
    1.按上開會議出席人數暨區分所有權比例計算表之記載，G0
      6李阿嬌、及G08陳惠美分別擁有系爭建物82/10000、及20
      1/10000之所有權；然依建物謄本所示，李阿嬌、陳惠美
      分別擁有系爭建物6樓之7、及8樓之7之所有權，2人所有
      之專用面積、附屬面積均完全相同，何以上開計算表所載
      2人所有之區分所有權比例有前揭差異？該表之真實性恐
      有疑問。
    2.又依再審被告所提之上開會議相關資料，許進忠雖為系爭
      建物區分所有權人呂秀月、施玉蟾之代理人，然依建物謄
      本所示，許進忠並非系爭建物之區分所有權人，詎再審被
      告竟能預卜先知於該會議簽到簿G09原應係施玉蟾之位置
      上，印上許進忠之名，實令人不解。
    3.再者不論係會議簽到簿、或區分所有權比例表，戶別D13
      、及E09均僅記載所有權人為楊欣宜及劉政泰；然據建物
      謄本所載，系爭建物13樓之4為楊遜姬與楊欣宜各繼承六
      分之三，9樓之5則為劉政泰與粘淑暖共有（各二分之一）
      。雖依公寓大廈管理條例規定，數人共有一專有部分者，
      該表決權應推由一人行使，然再審被告竟於未開會前即預
      先知曉D13、及E09來開會者為楊欣宜、及劉政泰，而未將
      共有人之姓名併列於簽到簿上，顯見上開簽到簿應非開會
      當時用以簽名之簽到簿，而係日後所偽造或變造。
  (二)按為判決基礎之證物係偽造或變造者，得以再審之訴對於確
    定終局判決聲明不服。民事訴訟法第496條第1項第9款定有
    明文。查再審被告所提出之上開會議相關資料，不合常理處
    甚多，相關紀錄恐是日後再行偽造或變造，非當日確實之情
    形，原確定判決以該會議確實存在、會議記錄如實記載為其
    判決基礎，實已影響再審原告之權益，而有重新審理之必要
    ，爰依上開規定，提起本件再審之訴等語。
三、按判決基礎之證物係偽造或變造者，得以再審之訴對於確定
    終局判決聲明不服。又有該款情形，以宣告有罪之判決或處
    罰鍰之裁定已確定，或因證據不足以外之理由，而不能為有
    罪之確定判決或罰鍰之確定裁定者為限，得提起再審之訴。
    民事訴訟法第496條第1項第9款、第2項分別定有明文。又對
    於確定判決提起再審之訴，主張有上款情形者，而未主張宣
    告有罪之判決已確定，或其刑事訴訟不能開始或續行非因證
    據不足者，應認其訴為不合法（最高法院36年5月23日民刑
    庭總會決議(三)參照）。
四、查再審原告提起本件再審之訴，無非係以再審被告於前確定
    訴訟程序中提出之95年9月11日區分所有權人會議簽到簿、
    會議記錄有其上開主張之偽造或變造情事，而認本院前確定
    判決有重新審理之必要云云，惟再審原告主張之系爭95年9
    月11日區分所有權人會議簽到簿、會議紀錄有偽造或變造情
    事，並未據其提出該偽造、或變造之情事，已有宣告有罪之
    判決、或處罰鍰之裁定已確定、或係因證據不足以外之理由
    ，而不能為有罪之確定判決、或罰鍰之確定裁定之事證，揆
    諸前揭說明，自不符合該款提起再審之訴之合法要件，本件
    再審之訴為不合法，應以裁定駁回之。
五、據上論結，本件再審之訴為不合法，依民事訴訟法第502條
    第1項、第95條、78條，判決如主文。
中    華    民    國    98    年    7     月    6     日
                民事第四庭    審判長法  官  陳蘇宗
                                    法  官  黃永祥
                                    法  官  張浴美
以上正本係照原本作成。
不得抗告。
                                    書記官  阮正枝
中    華    民    國    98    年    7     月    8     日
                                                      Ｍ


司法院資訊處製作；財團法人民間司法改革基金會備份。
